【裁判字號】    98,交聲,319
【裁判日期】    980910
【裁判案由】    違反道路交通管理處罰條例
【裁判全文】
臺灣宜蘭地方法院交通事件裁定         98年度交聲字第319號
原處分機關  交通部公路總局臺北區監理所宜蘭監理站
異  議  人  甲○○
上列異議人因違反道路交通管理處罰條例案件，對於原處分機關
即交通部公路總局臺北區監理所宜蘭監理站中華民國98年8月10
日所為之處分（原處分案號：宜監字第裁43-QQ0000000號）聲明
異議，本院裁定如下：
    主  文
異議駁回。
    理  由
一、原處分意旨略以：異議人即受處分人所有車牌號碼JE-7705
    號自用小客車（以下簡稱系爭車輛）於民國98年6月13日9時
    49分許，行經台九線北上131.9公里處，因於速限為50公里
    之路段，有「經測速時速69公里、超速19公里以上未滿20公
    里」之違規，而經警製單舉發。原處分機關調查後，認異議
    人「汽車駕駛人行車速度，超過規定之最高時速未滿20公里
    」之違規情節屬實，依道路交通管理處罰條例第40條規定，
    裁處異議人罰鍰新臺幣1,600元，並依同條例第63條第1項規
    定記違規點數1點。
二、異議意旨略以：上開舉發地點並無繪製標線來限制車速且無
    明顯限制車速之警告標誌；此外舉發地點為雙向4車道之路
    段，該路段人煙稀少，當時車速為時速69公里，應無危害交
    通之可能，是本件異議人應屬不罰，爰聲明異議。
三、按汽車駕駛人，行車速度，超過規定之最高時速，或低於規
    定之最低時速，除有第43條第1項第2款情形外，處新臺幣1,
    200元以上2,400元以下罰鍰，道路交通管理處罰條例第40條
    定有明文。另依同條例第63條第1項第1款規定，汽車駕駛人
    有第40條情形者，除依原條款處罰鍰外，並予記違規點數1
    點。又行車速度，依速限標誌或標線之規定，無速限標誌或
    標線者，應依下列規定：一、行車時速不得超過五十公里。
    但在未劃設車道線、行車分向線或分向限制線之道路，或設
    有快慢車道分隔線之慢車道，時速不得超過四十公里。二、
    行經設有彎道、坡路、狹路、狹橋、隧道、學校、醫院標誌
    之路段、道路施工路段、泥濘或積水道路、無號誌之交岔路
    口及其他人車擁擠處所，或因雨霧致視線不清或道路發生臨
    時障礙，均應減速慢行，作隨時停車之準備。三、應依減速
    慢行之標誌、標線或號誌指示行駛。道路交通安全規則第93
    條亦有規定。
四、經查：
（一）異議人所有系爭車輛於98年6月13日9時49分許，在台九線
      南下131.9公里處以時速69公里之速度行駛，而該處限速
      為每小時50公里等事實，有舉發違反道路交通管理事件通
      知單、採證照片可稽。又本件舉發員警測速使用之雷射測
      速儀係經過經濟部標準檢驗局檢驗合格之事實，亦有宜蘭
      縣政府警察局蘇澳分局98年7月28日警澳交字第098510227
      5號函所附經濟部標準檢驗局雷達測速儀檢定合格證書存
      卷可憑，可堪認定。
（二）異議人固以上詞為辯。然上開路段確係有設置速限時速50
      公里標誌等情，有前述函文與照片可憑。而異議人重回上
      述路段拍攝速限標誌照片，並指稱速限標誌係遭路樹遮蔽
      而未注意云云，顯為因行車視覺角度所致，自無從變更上
      述路段為速限50公里事實；再者，上述速限標誌係與超速
      照相警告牌一同設置於值勤地點前219.20公尺，有前述函
      文可參，是異議人行車經過速限標誌前固可能因路樹遮蔽
      部分而忽略行車速度限制，但關於車速取締警示牌則仍可
      明顯看到，是行車經過舉發地點前，應不致會遭路樹遮蔽
      而忽略行車速度標誌。其次，依上述道路交通安全規則規
      定，行車速度若在無標誌標線之情形下，係不得超過時速
      五十公里，而本件上述路段所設置之速限標誌亦同為五十
      公里，是異議人所有車輛行經上述路段時，縱然速限標誌
      遭路樹遮蔽，且因行車關係無法一時看清該路段之速限標
      誌，然亦不得在無速限標線之情形下，以超過五十公里之
      速度行車，是異議人上述違規事實，甚為明確。至於異議
      人復辯稱其行駛車速69公里，應無危害交通可能情事發生
      ，應於免罰云云，異議人所有系爭車輛既有上開違規事實
      ，即難認無危害交通行車與用路人安全之可能，僅因違規
      程度不同，原處分機關於裁罰時得依違反道路交通管理事
      件統一裁罰基準及處理細則為不同程度之裁罰。本件異議
      人違規事實係「汽車駕駛人行車速度，超過規定之最高時
      速未滿20公里」，而原處分機關亦依上述裁罰標準，就違
      規車輛為自小客車而裁罰異議人最低額之罰鍰，是原處分
      機關已經考量異議人違規程度而予裁罰，至於異議人請求
      免罰自屬無據。
五、綜上，異議人確有上開違規行為，應無疑義，原處分機關依
    道路交通管理處罰條例第40條規定，裁處異議人罰鍰新臺幣
    1,800元，並依同條例第63條第1項第1款規定（原處分漏載
    第1款）併記違規點數1點，於法並無不合，是本件異議為無
    理由，應予駁回。
六、依道路交通案件處理辦法第19條，裁定如主文。
中    華    民    國    98    年    9     月    10    日
                  交通法庭法  官  蔡仁昭
以上正本證明與原本無異。
如不服本裁定，應於裁定送達後5日內，向本院提出抗告狀。（
應附繕本）
                          書記官  陳建宇
中    華    民    國    98    年    9     月    10    日


司法院資訊處製作；財團法人民間司法改革基金會備份。
